【裁判字號】    99,訴,1325
【裁判日期】    990622
【裁判案由】    毒品危害防制條例
【裁判全文】
臺灣板橋地方法院刑事判決              99年度訴字第1325號
公  訴  人  臺灣板橋地方法院檢察署檢察官
被      告  甲○○
上列被告因違反毒品危害防制條例案件，經檢察官提起公訴（99
年度毒偵字第1051號），本院依簡式審判程序判決如下：
    主  文
甲○○施用第一級毒品，累犯，處有期徒刑捌月。
    事  實
一、甲○○前曾因煙毒案件，經臺灣臺北地方法院以84年度訴字
    第1904號判處有期徒刑5 年確定；又因竊盜案件，經同法院
    以84年度訴字第1704號判處有期徒刑8 月確定，上開2 罪復
    經同法院以85年度聲字第189 號裁定定應執行刑為有期徒刑
    5 年6 月，於89年4 月18日假釋出監，嗣經撤銷假釋，應執
    行殘刑有期徒刑3 年9 月15日，於95年11月14日縮刑期滿執
    行完畢。另因施用毒品案件，經同法院以91年度毒聲字第11
    17號裁定送觀察、勒戒後，因認有繼續施用毒品之傾向，再
    經同法院以91年度毒聲字第1276號裁定令入戒治處所施以強
    制戒治，嗣因戒治成效經評定為合格，經同法院以92年度毒
    聲字第557 號裁定停止戒治，所餘期間付保護管束，於92年
    5 月8 日出所執行上開殘刑，於92年7 月4 日強制戒治期滿
    未經撤銷視為執行完畢，並經臺灣臺北地方法院檢察署檢察
    官以92年度戒毒偵字138 號為不起訴處分確定；復因施用第
    一級毒品案件，經本院以96年度訴字第518 號判處有期徒刑
    10月確定，並經臺灣高等法院以96年度上訴字第1939號駁回
    上訴確定，嗣因合於中華民國96年罪犯減刑條例規定，經臺
    灣高等法院以96年度聲減字第4284號裁定減為有期徒刑5 月
    ；再因施用第一級毒品案件，經臺灣臺北地方法院以96年度
    訴字第1872號判處有期徒刑10月確定，上開2 罪嗣經臺灣臺
    北地方法院以97年度聲字第1856號裁定定應執行刑為有期徒
    刑1 年2 月確定，於98年6 月9 日縮刑期滿執行完畢。詎仍
    不知悔改，復基於施用第一級毒品海洛因之犯意，於98年11
    月26日20時30分許（起訴書誤載為20時45分許，應予更正）
    為警採尿向前回溯26小時內某時（扣除警力拘束期間），在
    臺北縣中和市○○路86號5 樓住處，以將海洛因置入針筒，
    以針筒注射方式，施用第一級毒品海洛因。嗣於98年11月26
    日20時20分許，在臺北市○○路、廣州街口，因行跡可疑為
    警盤查，經警徵得其同意採集尿液送驗後呈嗎啡陽性反應，
    始悉上情。
二、案經臺北市政府警察局萬華分局移送臺灣臺北地方法院檢察
    署呈請臺灣高等法院檢察署檢察長令轉臺灣板橋地方法院檢
    察署檢察官偵查起訴。
    理  由
一、本院於準備程序進行中，被告甲○○就被訴事實為有罪之陳
    述，經告知被告簡式審判程序之旨，並聽取公訴人及被告之
    意見後，裁定進行簡式審判程序。
二、前揭事實，業據被告在警詢時及本院審理時坦承不諱，且被
    告經警查獲後所採集之尿液，經送請檢驗之結果，確呈嗎啡
    陽性反應，有臺灣尖端先進生技醫藥股份有限公司98年12月
    11日出具之濫用藥物檢驗報告1 份附卷可稽。至被告在本院
    審理時雖供稱：伊係於98年11月24日施用海洛因等語。惟按
    ，海洛因經注射或吸入人體後，約80% 於24小時內自尿中排
    出，一般而言，尿液中能否驗出嗎啡陽性反應與其投與量、
    投與途徑、採尿時間、個人體質及檢測方法之靈敏度有關，
    國外曾有文獻報導注射6 毫克之海洛因鹽酸鹽，其代謝物嗎
    啡之平均可檢出時限約為26小時，業經行政院衛生署藥物食
    品檢驗局於81年9 月8 日以藥檢壹字第8114885 號函述綦詳
    。查本件被告既於98年11月26日20時30分許經警採尿，有勘
    察採證同意書1 紙在卷可查，揆諸前揭說明，足徵被告於上
    開採集尿液時起向前回溯26小時內之某時點（應扣除警力拘
    束時間），確曾施用第一級毒品海洛因，否則其尿液檢體中
    應無法檢驗出呈嗎啡陽性反應之可能。是堪認被告自白施用
    第一級毒品海洛因應與事實相符。復按，施用第一、二級毒
    品為犯罪行為，毒品危害防制條例第10條定有處罰明文。故
    施用第一、二級毒品者，依前揭規定本應科以刑罰。惟基於
    刑事政策，對合於一定條件之施用者，則依同條例第20條、
    第23條之規定，施以觀察、勒戒及強制戒治之保安處分。該
    條例於92年7 月9 日修正公布，自93年1 月9 日施行，其中
    第20條、第23條將施用毒品之刑事處遇程序，區分為「初犯
    」、「5 年內再犯」及「5 年後再犯」。依其立法理由之說
    明：「初犯」，經觀察、勒戒或強制戒治後，應為不起訴處
    分或不付審理之裁定；經觀察、勒戒或強制戒治執行完畢釋
    放後，「5 年內再犯」者，因其再犯率甚高，原實施之觀察
    、勒戒及強制戒治既已無法收其實效，爰依法追訴或裁定交
    付審理。至於經觀察、勒戒或強制戒治執行完畢釋放後，「
    5 年後再犯」者，前所實施之觀察、勒戒或強制戒治已足以
    遮斷其施用毒品之毒癮，為期自新及協助其斷除毒癮，仍適
    用「初犯」規定，先經觀察、勒戒或強制戒治之程序。從而
    依修正後之規定，僅限於「初犯」及「5 年後再犯」2 種情
    形，始應先經觀察、勒戒或強制戒治程序。倘被告於5 年內
    已再犯，經依法追訴處罰，縱其第3 次（或第3 次以上）再
    度施用毒品之時間，在初犯經觀察、勒戒或強制戒治執行完
    畢釋放5 年以後，已不合於「5 年後再犯」之規定，且因已
    於「5 年內再犯」，顯見其再犯率甚高，原實施觀察、勒戒
    或強制戒治，已無法收其實效，即應依該條例第10條處罰。
    至於第3 次（或第3 次以上）施用毒品之時間，是否宜有期
    間限制？以多久為適宜？則分屬刑事政策、專門醫學之範圍
    ，非審判機關所能決定，有待循立法途徑解決（最高法院97
    年度第5 次刑事庭會議決議、最高法院97年度臺非字第527
    號、97年度臺非字第585 號判決意旨參照）。查被告前曾因
    施用毒品受有如事實欄第1 項所載之觀察、勒戒及強制戒治
    暨科刑情形，有臺灣高等法院被告前案紀錄表1 份附卷可稽
    。參諸前開說明，被告本件施用第1 級毒品之時間，雖距離
    92年7 月4 日強制戒治執行完畢已逾5 年，惟其前既已於5
    年內3 犯以上施用毒品案件，依前揭最高法院刑事庭會議決
    議，被告本件施用第一級毒品海洛因之行為，已不合於「5
    年後再犯」之規定，不得適用觀察、勒戒或強制戒治之程序
    ，而應逕行追訴處罰。是本件事證明確，被告犯行堪予認定
    ，應予依法論科。
三、按海洛因係屬毒品危害防制條例第2 條第2 項第1 款所規定
    之第一級毒品，被告持有海洛因之低度行為，應為施用海洛
    因之高度行為所吸收，不另論罪。核被告所為，係犯毒品危
    害防制條例第10條第1 項施用第一級毒品罪。末查，被告前
    曾受有如事實欄第1 項所載之犯罪科刑及執行情形，有臺灣
    高等法院被告前案紀錄表1 份在卷可憑，其於受有期徒刑之
    執行完畢後，5 年以內故意再犯本件有期徒刑以上之罪，為
    累犯，應依刑法第47條第1 項之規定加重其刑。爰審酌被告
    前已因施用毒品經強制戒治後獲不起訴處分之寬典，復因施
    用毒品而多次負有刑責，猶應知所惕勵，對於施用毒品之違
    法性及可罰性，應有明確而強烈之認識，詎其不知悛悔，復
    行施用海洛因，戕害自己身心健康，兼衡其智識程度、犯罪
    動機、目的及犯罪後坦承犯行之態度等一切情狀，量處如主
    文所示之刑。
據上論斷，應依刑事訴訟法第273 條之1 第1 項、第299 條第1
項前段，毒品危害防制條例第10條第1 項，刑法第11條前段、第
47條第1 項，判決如主文。
本案經檢察官林慈雁到庭執行職務。
中    華    民    國    99    年    6     月    22    日
                  刑事第十三庭  法  官  王士珮
以上正本證明與原本無異。
如不服本判決應於收受判決後10日內向本院提出上訴書狀，並
應敘述具體理由。其未敘述上訴理由者，應於上訴期間屆滿後
20日內向本院補提理由書（均須按他造當事人之人數附繕本）
「切勿逕送上級法院」。
                                書記官  金和國
中    華    民    國    99    年    6     月    22    日
附錄本案論罪科刑法條全文：
毒品危害防制條例第10條
施用第一級毒品者，處 6 月以上 5 年以下有期徒刑。
施用第二級毒品者，處 3 年以下有期徒刑。

司法院資訊處製作；財團法人民間司法改革基金會備份。
